臺灣臺北地方法院民事判決　九十一年國字第三號
　　原　　　告　乙○○
　　被　　　告　臺北市交通管制工程處
　　法定代理人　張哲揚
　　訴訟代理人　甲○○
右當事人間請求國家賠償事件，本院判決如左：
    主      文
被告應給付原告新台幣壹拾捌萬伍仟伍佰柒拾元。
原告其餘之訴駁回。
訴訟費用由被告負擔四分之一，餘由原告負擔。
    事實及理由
一、原告起訴主張：其於民國八十九年三月七日下午一時許，穿越位於台北市○○路
    ○段四十號前之人行穿越道時，因被告設置該處之人孔蓋（下稱系爭人孔蓋）較
    路面低陷約二十公分，令原告跌倒並致左小蹠骨骨折，經向被告請求賠償協議不
    成立，爰依國家賠償法第三條第一項請求被告賠償下列損害：（一）已發生之醫
    療費新台幣（下同）一萬元；（二）日後醫療及交通費三萬元；（三）原告因骨
    折，故外出就醫，只能搭乘計程車，又逢父親病故奔喪，故請求八十九年三、四
    、五月之車資計二萬四千元；（四）受傷未癒即八十九年三月十五日至八十九年
    五月十五日期間，生活起居僱用他人照料，支出二個月之看護費五萬元；（五）
    原告任職內政部警政署入出境管理局，二十年來考績皆為甲等，惟獨八十九年度
    因傷請事病假達二個多月，致考績被評為乙等，故請求考績獎金之損害三萬元；
    （六）因原告受傷，於父親臨終病危時，無法親臨照顧，且於父喪期間無法行人
    子跪拜禮，使原告終身遺憾，且因傷無法盡母職及照料配偶生活起居，影響家庭
    正常作息，又原告因傷請假致考績核列乙等，影響升遷，又因行動不便，無法提
    供入出境旅客最佳服務，為此請求精神慰撫金六十萬六千元；以上共計請求賠償
    七十五萬元等語。並聲明：被告應給付原告七十五萬元。
二、被告則以：（一）系爭人孔蓋僅低陷約八公分，且與路面係平順低陷，並未喪失
    通常應有之狀態及功能，又該路段為路寬十二公尺道路，行人綠燈之時間為三十
    秒，按平常人步行速率每秒一點二公尺計算，十秒即可通過該路口，足證原告應
    有充裕時間通過，且事故發生時間為下午一時許，視線良好，故綜上判斷，本件
    事故發生顯係因原告自身過失所致，難謂原告跌倒與系爭人孔蓋低陷有相當因果
    關係，況據目擊路人所述，其看到原告時原告已坐在鐵板上，故無直接證據證明
    原告確係因系爭人孔蓋低陷而跌倒。（二）關於賠償數額之意見：１、看護費部
    分：原告並未住院治療，依其受傷程度其主張之看護費是否為「因被害始有支出
    必要之費用」，顯有疑義；２、考績損害部分：考績之評定非原告所得積極主張
    或可預期之利益，且原告受傷請假，亦非考績評定唯一之評量項目，換言之，原
    告考績被列乙等與其受傷請假間非有一定之因果關係存在；３、精神慰撫金過高
    ；４、醫療及醫藥費部分：原告應舉證其實際所受損害之金額及用途；５、交通
    費：原告應提出確實之單據作為請求之依據。（三）原告因疏於注意跌倒發生身
    體之損害，對損害之發生亦有過失，而應有過失相抵規定之適用等語，資為抗辯
    。並聲明：原告之訴駁回。
三、得心證之理由
（一）按「公有公共設施因設置或管理有欠缺，致人民生命、身體或財產受損害者，
      國家應負損害賠償責任」，國家賠償法第三條第一項定有明文。經查：
  １、原告主張被告設置之系爭人孔蓋較路面低陷乙節，業據提出現場照片為證；被
      告雖抗辯系爭人孔蓋僅低陷約八公分，且與路面係平順低陷，並未喪失通常應
      有之狀態及功能云云，惟依兩造提出之現場照片所示，系爭人孔蓋位於斑馬線
      行人穿越道上，明顯較路面有相當程度之低陷，且兩邊高低不一，客觀上足以
      增加往來穿越行人跌倒之危險，是原告主張被告設置或管理該人孔蓋公有公共
      設施有欠缺等語，堪以認定。
  ２、次查，原告主張其因系爭人孔蓋較路面低陷，致其穿越行人穿越道時跌倒，造
      成左足第五蹠骨骨折乙節，業據提出診斷證明書為證。被告雖辯以原告跌倒與
      系爭人孔蓋低陷之間無因果關係，及原告未必係因系爭人孔蓋而跌倒云云，然
      查，被告自承有目擊者稱其看見原告時原告已坐在鐵板上，腳板腫脹無法行動
      ，是縱目擊者未全程目擊原告跌倒之經過，衡諸前揭所述原告跌坐在系爭人孔
      蓋上、左足受傷，及系爭人孔蓋較路面低陷之事實，尚堪認定原告確係因系爭
      人孔蓋低陷致行走間重心不穩而跌傷。又衡諸常理，若非系爭人孔蓋較路面低
      陷，原告尚不致於穿越斑馬線時突失重心而跌倒，從而應認原告跌倒受傷與系
      爭人孔蓋較路面低陷之設置管理欠缺間，有相當因果關係存在，被告前開抗辯
      並不足取。綜上所述，被告為系爭人孔蓋之設置管理機關，依首揭法條意旨，
      自應對原告負損害賠償責任。
（二）至原告請求之損害及其數額是否允當，茲審酌如下：
  １、已發生之醫療費一萬元：依原告提出之醫療費用單據，其總額合計為五千五百
      七十三元，是原告請求被告賠償已發生之醫療費五千五百七十三元，為有理由
      ，逾此範圍之請求則無證據可資佐證，尚難准許。
  ２、日後醫療及交通費三萬元：原告為此請求，並無提出任何證據或估算之依據，
      要難允准。
  ３、交通費二萬四千元：原告就此亦無提出任何證據或估算之標準，亦難准其所請
      。
  ４、看護費五萬元：原告主張其受傷未癒期間即八十九年三月十五日起至八十九年
      五月十五日止，因行動不便，生活起居僱用他人照料，支出二個月之看護費五
      萬元乙節，業經證人陳彭梅妹於九十一年三月六日到庭結證：自八十九年三月
      起二個月，因原告打石膏，我幫她做家事、洗澡、換衣服、煮飯等語無訛，堪
      認原告確因左足受傷行動不便而有聘僱證人予以協助之必要，被告抗辯該等費
      用無支出必要等語，尚無可採。
  ５、考績獎金損害三萬元：查原告主張其任職於內政部警政署入出境管理局，歷年
      考績皆為甲等，惟獨八十九年度因傷請事病假達二個多月，致考績被評為乙等
      等語，業據提出歷年考績列表為證，被告對原告因上開腳傷曾請長期病假、八
      十九年度考績為乙等等情均未爭執，惟辯以請病假與考績乙等間無因果關係等
      語，然依公務人員考績法施行細則第四條第三項第五款規定，事、病假合計超
      過十四日者，不得考列甲等，復參諸原告考績自八十年度至八十八年度均列甲
      等，有前揭歷年考績列表在卷可參，是尚堪推認原告係因左足受傷請假超過十
      四日致無法考列甲等而受有考績獎金差額之損害，是被告抗辯無因果關係云云
      ，尚非屬實，原告此部分之請求為有理由。
  ６、慰撫金六十萬六千元：依民法第一百九十五條第一項規定，不法侵害他人之身
      體者，被害人雖非財產上之損害，亦得請求賠償相當之金額。查原告因被告設
      置管理之系爭人孔蓋有欠缺致跌倒左足蹠骨骨折，行動自由遭受限制，精神上
      當感受創，而得請求慰撫金，查原告任職於內政部警政署入出境管理局、每月
      薪資約六萬八千元、有不動產二筆，被告為國家機關等情，為兩造所不爭執，
      茲審酌上情及原告所受左側第五蹠骨骨折之傷害程度等情狀，認原告以請求慰
      撫金壹拾萬元為適當，逾此數額即屬過高而不應准許。
    綜上合計，原告得請求被告賠償之數額為十八萬五千五百七十三元。
（三）被告末以：系爭人孔蓋所在之路段為路寬十二公尺道路，行人綠燈之時間為三
      十秒，按平常人步行速率每秒一點二公尺計算，十秒即可通過該路口，可知原
      告應有充裕時間通過，且事故發生時間為下午一時許，視線良好，是本件事故
      之發生原告亦應有未盡注意義務之過失，爰主張過失相抵等語置辯。惟查，系
      爭低陷之人孔蓋係設置於行人穿越道上，業如前述，而行人穿越道乃專供行人
      穿越道路時行走，本應維持平坦，且衡諸我國交通實態，行人行走於穿越道時
      仍需注意左右來車及號誌變化以維自身安全，要難強課行人於行走穿越道上時
      ，尚需預慮穿越道上或有突然低陷之人孔蓋而注意腳下路面狀況之義務，是尚
      難執此謂原告有就損害之發生或擴大與有過失之情事，從而被告主張過失相抵
      ，尚不成立。
（四）綜上所述，原告依國家賠償法第三條第一項之規定，請求被告賠償十八萬五千
      五百七十三元，為有理由，應予准許；逾此部分之請求則無理由，應予駁回。
五、訴訟費用負擔之依據：民事訴訟法第第七十九條但書。
中　　　華　　　民　　　國　　九十一　　年　　　三　　　月　　 二十 　　日
                                            民事第五庭法      官　歐陽漢菁
右為正本係照原本作成
如對本判決上訴須於判決送達後二十日內向本院提出上訴狀
中　　　華　　　民　　　國　　九十一　　年　　　三　　　月　　 二十　　 日
~B法院書記官　曾寶生
